【裁判字號】    97,易緝,106
【裁判日期】    970723
【裁判案由】    詐欺
【裁判全文】
臺灣臺北地方法院刑事判決             97年度易緝字第106號
公  訴  人  臺灣雲林地方法院檢察署檢察官
被      告  乙○○
                    （另案執行中）
上列被告因詐欺案件，經檢察官聲請簡易判決處刑（96年度偵緝
字第291 號），因臺灣雲林地方法院認不宜簡易判決處刑（96年
度虎簡字第571 號），改依通常訴訟審理並以97年易字第775 號
裁定移轉管轄，因被告於準備程序中就犯罪事實為有罪之陳述，
經本院合議庭裁定由受命法官獨任進行簡式審判程序審理，本院
判決如下：
    主  文
乙○○幫助共同意圖為自己不法之所有，以詐術使人將本人之物
交付，處有期徒刑參月，如易科罰金，以新台幣壹仟元折算壹日
。
    事  實
一、乙○○可預見將自己申辦之行動電話SIM 卡提供他人使用，
    可能幫助他人遂行詐欺取財之犯罪目的，因積欠姓名、年籍
    不詳綽號「阿中」之人款項，竟以縱有人以其申辦之行動電
    話SIM 卡實施詐欺取財之犯行，亦不違背其本意之幫助犯意
    ，於民國95年間6 月上旬某日，應「阿中」之要求，前往臺
    灣大哥大股份有限公司申請門號0000000000號之行動電話門
    號後，將該行動電話之SIM 卡，提供予「阿中」之詐騙集團
    人員使用，而容任他人使用該行動電話SIM 卡遂行犯罪。嗣
    該詐騙集團成員取得上揭行動電話SIM 卡後，即共同基於意
    圖為其等不法所有之犯意聯絡，由年籍不詳之某詐騙集團成
    員於95年7 月29日或30日某時許，上網至甲○○所有帳號為
    SKYWAVE1986 之雅虎奇摩拍賣網站上刊登販賣手錶、球鞋、
    皮包等之訊息，並留下前述行動電話門號供買家與該詐騙集
    團人員聯繫。嗣於95年7 月30日2 時許，甲○○上網發現前
    述帳號拍賣網頁上出現大量非其所刊登之拍賣物品，共計有
    2,317 筆，察覺有異，報警處理，始知上情。
二、案經臺北市政府警察局大安分局報告臺灣臺北地方法院檢察
    署呈請臺灣高等法院檢察署令轉臺灣雲林地方法院檢察署檢
    察官偵查後聲請簡易判決處刑。
    理    由
一、程序事項：
    按被告以外之人於審判外之言詞或書面陳述，除法律有規定
    者外，不得作為證據，刑事訴訟法第159 條第1項 定有明文
    ；復按被告以外之人於審判外之陳述，雖不符前4 條之規定
    ，而經當事人於審判程序同意作為證據，法院審酌該言詞陳
    述或書面陳述作成時之情況，認為適當者，亦得為證據；當
    事人、代理人或辯護人於法院調查證據時，知有第159 條第
    1 項不得為證據之情形，而未於言詞辯論終結前聲明異議者
    ，視為有前項之同意；同法第159 條之5 規定甚明。本件所
    據以認定被告乙○○犯罪事實之證據，其中屬傳聞證據部分
    ，因被告及公訴人於本院言詞辯論終結前，均未對於證據能
    力聲明異議，依刑事訴訟法第159 條之5 規定，視為同意上
    開證據具備證據能力，本院認亦無違法或不當之情況，是該
    傳聞證據均具備證據能力，合先敘明。
二、認定事實之證據與理由：
    前述事實，業據被告於偵訊及本院審理時均坦承不諱，核與
    被害人甲○○於警詢中指訴之情節均相符，並有雅虎奇摩拍
    賣網站拍賣資料22紙、通聯調閱查詢單及刑事案件報告單等
    件附卷可稽，足認被告任意性之自白核與事實相符。是本件
    事證明確，被告犯行堪以認定，應予依法論科。
三、論罪科刑：
    按幫助犯之成立，主觀上行為人須有幫助故意，客觀上須有
    幫助行為，意即需對於犯罪與正犯有共同之認識，而以幫助
    之意思，對於正犯資以助力，而未參與實施犯罪之行為者而
    言，最高法院75年度台上字第1509號、88年度台上字第1270
    號判決意旨均同此見解。核被告所為，顯係基於幫助他人犯
    詐欺罪之犯意，且所為提供SIM 卡予他人之行為，亦屬刑法
    詐欺罪構成要件以外之行為，被告既以幫助他人犯罪之意思
    而參與犯罪構成要件以外之行為，自應成立刑法第339 條第
    1 項詐欺取財罪之幫助犯，爰依刑法第30條第2 項規定減輕
    其刑。而本件係由數名不同之詐騙集團成員上網向被害人施
    詐，其等應屬詐欺罪之共同正犯。爰審酌：(一)被告係國中畢
    業之學歷，行為時係處於無業狀態，智識程度不高；(二)被告
    係因積欠他人款項，始將自己所有之SIM 卡提供與他人使用
    ，自己未曾獲有利益，且僅基於幫助他人犯詐欺罪之未必故
    意之犯罪動機與目的；(三)被告在此詐欺集團犯案猖獗，利用
    帳戶掩飾、隱匿詐財贓款之事迭有所聞之際，竟仍基於提供
    他人SIM 卡以供詐騙份子從事詐財行為之犯罪手段；(四)被告
    所為將增加被害人尋求救濟之困難，並使犯罪之追查趨於複
    雜，所為將嚴重影響社會正常交易安全之危害；(五)被告於偵
    訊及本院審理時均能全盤坦承犯行，顯有悔意之犯後態度等
    一切情狀，量處如主文所示之刑，並諭知易科罰金之折算標
    準。再被告交予真實姓名、年籍不詳之成年男子之SIM 卡，
    雖係供犯罪所用之物，但未經扣案，迄今仍未取回，且非義
    務沒收之物，爰不為沒收之諭知，附此敘明。
據上論斷，應依刑事訴訟法第273 條之1 第1 項、第299 條第1
項前段，刑法第28條、第30條第1 項前段、第2 項、第339 條第
1 項、第41條第1 項前段，刑法施行法第1 條之1 ，判決如主文
。
本案經檢察官高怡修到庭執行職務。
中    華    民    國    97    年    7     月    23    日
                  刑事第六庭    法  官  林孟皇
上正本證明與原本無異。
如不服本判決，應於判決送達後10日內向本院提出上訴狀（應抄
附繕本）。告訴人或被害人如對於本判決不服者，應具備理由請
求檢察官上訴，其上訴期間之計算係以檢察官收受判決正本之日
期為準。
                                書記官  宋德華
中    華    民    國    97    年    7     月    23    日
附錄本案論罪科刑法條全文：
中華民國刑法第339條（普通詐欺罪）
意圖為自己或第三人不法之有，以詐術使人將本人或第三人之物
交付者，處五年以下有期徒刑、拘役或科或併科一千元以下罰金
。
以前項方法得財產上不法之利益或使第三人得之者，亦同。
前二項之未遂犯罰之。


司法院資訊處製作；財團法人民間司法改革基金會備份。
